---
title: "R Notebook"
output: html_document
---
Librerías a utilizar
```{r, message=FALSE,warning=FALSE}
library(hopkins)
library(factoextra)
library(NbClust)
library(mice)
library(dplyr)
library(ggplot2)
library(heatmaply)
library(plotly)
library(reshape2)
library(ggcorrplot)
library(tidyverse)
library(ppclust)
library(cluster)
library(mclust)
library(fclust)
```
Funciones generales
```{r}
# Extraído de: https://community.rstudio.com/t/is-there-a-function-to-replace-outliers/85091/6
replaceOutliers <- function(c) {
  b <- boxplot(c, plot = FALSE)
  s1 <- c
  s1[which(c %in% b$out)] <- mean(c[which(! c %in% b$out)],na.rm=TRUE)
  return(s1)
}
```
Lectura del dataset
```{r, message=FALSE,warning=FALSE}
movies <- read.csv("movies.csv", stringsAsFactors = FALSE)
# Casteando los valores string a numérico
movies$castWomenAmount <- as.numeric(movies$castWomenAmount)
movies$castMenAmount <- as.numeric(movies$castMenAmount)
```
Variables cuantitativas
* budget
* revenue
* actorsPopularity
* popularity
* runtime
* genresAmount
* productionCoAmount
* productionCountriesAmount
* voteCount
* actorsAmount
* castWomenAmount
* castMenAmount


# Preprocesamiento de datos
Explique qué variables no aportan información a la generación de grupos y por qué. Describa con qué variables calculará los grupos.

Debido a que los algoritmos de clustering que se utilizarán realizan la agrupación por medio de la medición de distancias entre las observaciones, por lo tal, las variables cualitativas no aportan información a la generación de grupos. Por otro lado, debido a que el promedio de votos se ve afectada por la cantidad de personas que votaron, y esto puede ser solo una persona, se determina que no es una variable que objetivamente pueda brindar información significativa al agrupamiento de los datos.

### Preparación de variables
Si bien, dentro del dataset se cuenta con la popularidad de los actores, sin embargo al ser una lista, no proporciona información general de la popularidad del cast de la película, debido a esto, se trabajará con el promedio de la popularidad de los actores dentro de la película como la popularidad promedio del cast.
```{r, message=FALSE,warning=FALSE}
actors_popularity <- movies$actorsPopularity
actors_popularity <- gsub('|', ',', actors_popularity, fixed = TRUE)
actors_popularity <- as.list(strsplit(actors_popularity, ','))
actors_popularity <- lapply(actors_popularity, as.numeric)
cast_popularity <- sapply(actors_popularity, mean)
movies$actorsPopularity <- cast_popularity
movies <- movies %>% rename(castPopularity = actorsPopularity)
```

## Detección de valores perdidos
```{r}
md.pattern(movies, rotate.names = TRUE)
# Dejando únicamente los casos completos para poder trabajar el agrupamiento
movies <- movies[complete.cases(movies), ]
```
Durante el proceso de detección de valores perdidos, también se encontraron valores anómalos, como observaciones en las cuales el presupuesto dado para la película es de 0, sin embargo, aún así, está obtuvo ganancias. Debido a que se consideran como valores erróneos, se decidió eliminar dichas observaciones de los datos a utilizar en el agrupamiento
## Validación de datos
```{r}
movies <- movies %>% filter(budget!=0)
movies <- movies %>% filter(runtime!=0)
```
## Filtrado de outliers
Para el tratamiento de outliers, en lugar de eliminar las observaciones que cuentan con datos atípicos, una mejor práctica es imputar dichos datos con la media o mediana.
```{r}
useless <- c('id','video', 'releaseDate','originalTitle', 'originalLanguage', 'title', 'homePage', 'director', 'genres', 'productionCompany', 'productionCompanyCountry', 'productionCountry', 'actors', 'actorsCharacter', 'voteAvg')
clean_movies <- movies[ , !(names(movies) %in% useless)]
columns <- names(clean_movies)
replace <- purrr::map_dfc(columns, ~replaceOutliers(movies[[.]]))
replace <- replace %>% set_names(columns)
for (x in columns){
  movies[, x] <- replace[, x]
}
```

```{r}
# NO EJECUTAR AL HACER KNIT, SOLO PARA PRUEBAS
# Debido a las diversas escalas de cada una de las variables, es necesario realizar un boxplot para cada una
# budget, revenue, runtime, castPopularity, popularity, voteCount, genresAmount, productionCoAmount, productionCountriesAmount, actorsAmount, castWomenAmount, castMenAmount
clean_movies <- movies[ , !(names(movies) %in% useless)]
boxplot(clean_movies$budget, horizontal = TRUE)
boxplot(clean_movies$revenue, horizontal = TRUE)
boxplot(clean_movies$runtime, horizontal = TRUE)
boxplot(clean_movies$castPopularity, horizontal = TRUE)
boxplot(clean_movies$popularity, horizontal = TRUE)
boxplot(clean_movies$voteCount, horizontal = TRUE)
boxplot(clean_movies$genresAmount, horizontal = TRUE)
boxplot(clean_movies$productionCoAmount, horizontal = TRUE)
boxplot(clean_movies$productionCountriesAmount, horizontal = TRUE)
boxplot(clean_movies$actorsAmount, horizontal = TRUE)
boxplot(clean_movies$castWomenAmount, horizontal = TRUE)
boxplot(clean_movies$castMenAmount, horizontal = TRUE)
```

## Correlación entre variables
```{r}
clean_movies <- movies[ , !(names(movies) %in% useless)]
correlation <- cor(clean_movies, method="spearman")
p.mat <- cor_pmat(clean_movies)
ggcorrplot(correlation, hc.order = TRUE, type = "lower",
   outline.col = "white",
   ggtheme = ggplot2::theme_gray,
   colors = c("#6D9EC1", "white", "#E46726"),
    lab = TRUE)

```
Con base en la correlación de las variables y para faciliar el procesos de agrupamiento y disminuir la dimensión de variables a agrupar, se sabe que se puede utilizar únicamente una de las variables correlacionadas. En este caso, las variables altamente correlacionadas son:
* Ingreso con Cantidad de votos
* Popularidad con Cantidad de votos
* Presupuesto con Cantidad de votos
* Cantidad de actores con Cantidad de votos
* Cantidad de hombres en el cast con Cantidad de votos
* Popularidad con Ingreso
* Ingreso con Presupuesto
* Cantidad de hombres en el cast con Presupuesto
* Cantidad de actores con Cantidad de mujeres en el cast
* Cantidad de actores con Cantidad de hombres en el cast
Con base en lo anterior, se dejaran fuera las siguientes variables para el agrupamiento:
* Ingreso
* Presupuesto
* Popularidad
* Cantidad de hombres en el cast
* Cantidad de mujeres en el cast

## Estandarización de variables
Todas las características estén en un mismo rango de valores
```{r}
useless <- c('id','video', 'releaseDate','originalTitle', 'originalLanguage', 'title', 'homePage', 'director', 'genres', 'productionCompany', 'productionCompanyCountry', 'productionCountry', 'actors', 'actorsCharacter', 'voteAvg', 'budget', 'revenue','popularity', 'castMenAmount', 'castWomenAmount')
clean_movies <- movies[ , !(names(movies) %in% useless)]

data <- as.matrix(clean_movies)
barplot(data, beside = TRUE, main = 'Comparación de observaciones', las=2)
# Normalizar únicamente las variables númericas sin tener que crear otro df
movies <- mutate_if(movies, is.numeric, scale)
```
```{r}
# Gráfico luego de escalar los datos
clean_movies <- movies[ , !(names(movies) %in% useless)]
data <- as.matrix(clean_movies)
barplot(data, beside = TRUE, main = 'Comparación de observaciones', las=2)
```
## Análisis de la tendencia al agrupamiento
Utilice estadístico de Hopkings y la VAT (Visual Assessment of cluster Tendency). Discuta sus resultados e impresiones.
### Análisis de Hopkings
```{r}
hopkins(clean_movies)
```
Como se puede observar, el valor de hopkins es de 0.9968 por lo que, con base en la teoría, se puede inducir que dichos datos no cuentan con una distribución uniforme. Por otro lado, debido a que el estadístico de hopkins encontrado se encuentra alejado de 0.5 se puede inferir que los datos sí cuentan con tendencia al agrupamiento.

Para complementar el resultado obtenido por medio del estadístico de hopkins, se procede a realizar una evaluación visual de la tendencia, VAT, el cual calcula, mediante las distancias euclídeas, si los datos presentan algún indicio de agrupación.
```{r}
dist_movies <- clean_movies %>% dist()
fviz_dist(dist_movies, show_labels = F)
```
Como se puede observar, tanto en el estadístico de hopkins, como en el gráfico de VAT, los datos sí tienen cierta tendencia al agrupamiento, por lo tal, sí es viable aplicar algoritmos de agrupamiento.

## ¿Cuál es el número de grupos a formar para los datos?
Haga una gráfica de codo y explique la razón de la elección de la cantidad de clústeres con la que trabajará.
### Cantidad óptima de grupos según gráfica de codo
```{r, message=FALSE,warning=FALSE}
fviz_nbclust(clean_movies, kmeans, method = "wss") +
labs(subtitle = "Número óptimo de clusters elbow-method")
```
### Cantidad óptima de grupos según paquete NbClust
```{r}
groups <- NbClust(clean_movies, distance = "euclidean", min.nc = 2,
              max.nc = 10, method = "complete", index ="all")
```
Con base en la gráfica del codo, y en el cálculo del número de clusters por 30 algoritmos diferentes, se considera que la cantidad adecuada de agrupamiento de los datos es 2.

# Algoritmos de agrupamiento
Utilice 3 algoritmos existentes para agrupamiento. Compare los resultados generados por cada uno.

## K-Medias
```{r}
km<-kmeans(clean_movies,2,iter.max =300)
kmeans_groups <- km$cluster
```
```{r}
fviz_cluster(km, data = clean_movies,geom = "point", ellipse.type = "norm")
```
## Clustering Jerárquico
```{r}
# Calculando la matriz de distnacia para hacer el agrupamiento jerárquico
distance_matriz <- clean_movies %>% dist()
# Creación del clustering jerárquico con la distancia euclidiana
hc <- hclust(distance_matriz, method = 'ward.D2')
# Graficando el cluster
fviz_dend(hc, k=2, rect = T, cex = .5)
```
```{r Agrupamiento/corte}
# Agrupamiento
hc_groups <- cutree(hc, k=2)
table(hc_groups)
```
## Mixture of gaussians
```{r mixture of gaussians}
mc<-Mclust(clean_movies,2)
mc_groups <- mc$classification
```

# Calidad de agrupamiento
Determine la calidad del agrupamiento hecho por cada algoritmo con el método de la silueta. Discuta
los resultados.

## Silueta para k-means
```{r silueta clustering jerarquico k-means}
silkm<-silhouette(km$cluster,dist(clean_movies))
mean(silkm[,3])
```
Vamos a graficar la silueta para visualizar los resultados de cada cluster
```{r grafico de silueta clusterig jerarquico 1}
km_clusters <- eclust(x = clean_movies, FUNcluster = "kmeans", k = 2,
                      hc_metric = "euclidean", nstart = 50, graph = FALSE)
fviz_silhouette(sil.obj = km_clusters, print.summary = TRUE, palette = "jco",
                ggtheme = theme_classic())
```

## Silueta clustering jerárquico
```{r}
silhc <- silhouette(hc_groups, distance_matriz)
mean(silhc[, 3])
fviz_silhouette(sil.obj = silhc, print.summary = TRUE, palette = "jco",
                ggtheme = theme_classic())
```

## Silueta para mixture of gaussians
```{r silueta de mezcla de gausianos}
clean_movies$mxGau<-mc$classification
silmg<-silhouette(mc$classification,dist(clean_movies))
mean(silmg[,3]) 
```
```{r grafico de la silueta mixture of gaussians}
# plot(silmg, cex.names=.4, col=1:3)

fviz_silhouette(sil.obj = silmg, print.summary = TRUE, palette = "jco",
                ggtheme = theme_classic())
```
Con base en el gráfico de la silueta y el valor promedio de la misma, se puede concluir, que para este set de datos de movies en particular,
el mejor algoritmo de agrupamiento es k-means, con un valor promedio de silueta de 0.17.

# Interpretación de los grupos
Interprete los grupos basados en el conocimiento que tiene de los datos.  Recuerde investigar las
medidas de tendencia central de las variables continuas y las tablas de frecuencia de las variables
categóricas pertenecientes a cada grupo. Identifique hallazgos interesantes debido a las
agrupaciones y describa para qué le podría servir.

## Análisis de agrupamiento K-means
```{r}
genres <- gsub('|', ',', movies$genres, fixed = TRUE)
new_movies <- movies %>% separate(genres, c('main_genre', 'genres'))
table(new_movies$main_genre, kmeans_groups)
```
Se puede observar en la tabla anterior que el grupo 1 se encuentra mayormente concentrado en los géneros Acción, Aventura y Horror. Dando como línea de pensamiento que al grupo de personas que le gustan las películas de Acción también les gustan las películas de Aventura y Horror.
```{r}
movies$release_date  <- as.Date(as.character(movies$releaseDate), "%Y-%m-%d")
movies$release_month <- format(movies$release_date, format = "%m")
table(movies$release_month, hc_groups)
```
Con base a la tabla mostrada anteriormente, se puede observar que la diferencia de asociación entre los grupos 1 y 2 es mayor en junio y diciembre que en los meses de enero a mayo.
Por lo tal, se puede inferir que la variable de agrupamiento utilizada por el clustering jerárquico, siendo limitada por el semestre de lanzamiento.
```{r}
movies$release_date  <- as.Date(as.character(movies$releaseDate), "%Y-%m-%d")
movies$release_year <- format(movies$release_date, format = "%Y")
table(movies$originalLanguage, mc_groups)
table(movies$release_year, mc_groups)
```
En base a los resultados de las tablas anteriores, se determina que las películas que fueron lanzadas entre el rango de años de 1931 a 1992 predenominaba aquellas cuyo idioma original era inglés. Sin embargo, a partir de 1993 hubo un incremento entre los idiomas originales de las películas, estando entre ellos español, japonés y francés.

## Conclusiones
 Desde un punto de vista de Mercadeo, se puede generalizar que a las personas que les gustan las películas de Acción pueden estar interesados en Horror y Aventura. Y la permutación de todos estos. Por otro lado, gracias al agrupamiento de mezcla de Gaussianos, se puede inferir que con el paso del tiempo se ha incrementado la variedad de idiomas originales de las películas. Esto podría ser causado por la globalización y el aumento de doblajes y subtitulado de las películas. Finalmente, también se encontró que existe una tendencia a lanzar más películas en el último semestre del año en comparación con el primero.
